臺灣新北地方法院刑事裁定
110年度撤緩字第343號
聲  請  人  臺灣新北地方檢察署檢察官
受  刑  人
即  被  告  謝春蘭




上列聲請人因被告妨害投票案件，聲請撤銷緩刑宣告（110年度
執聲字第2629號），本院裁定如下：
    主  文
謝春蘭之緩刑宣告撤銷。
    理  由
一、聲請意旨略以：受刑人即被告謝春蘭因犯妨害投票案件，經
    本院以108年度選訴字第6號（臺灣新北地方檢察署107年度
    選偵字第71、84號）判處有期徒刑4月，緩刑3年，並應於判
    決確定後1年內，向公庫支付新臺幣5萬元，褫奪公權2年，
    經最高法院於民國110年8月5日駁回上訴而確定在案。而被
    告於緩刑期前即109年11月17日故意犯偽證罪，經本院於110
    年9月30日以110年度審簡字第418號判處有期徒刑2月，於11
    0年11月10日確定。復查被告於本院為第一審判決宣告緩刑
    後提起上訴，在臺灣高等法院審理時更異前詞，顯然係利用
    上訴制度禁止不利益變更原則而取巧，故意犯偽證罪，其並
    非真心悔悟，足見原緩刑之宣告已無法達其效用。核其所為
    ，已合於刑法第75條之1第1項第1款所定撤銷緩刑宣告之原
    因，爰依刑事訴訟法第476條規定聲請撤銷。
二、按受緩刑之宣告，於緩刑前因故意犯他罪，而在緩刑期內受
    6月以下有期徒刑、拘役或罰金之宣告確定者，足認原宣告
    之緩刑難收其預期效果，而有執行刑罰之必要者，得撤銷其
    宣告，刑法第75條之1第1項第1款定有明文。又按緩刑宣告
    是否得撤銷，除須符合刑法第75條之1第1項各款之要件外，
    該條係採裁量撤銷主義，賦予法院撤銷與否之權限，於該條
    第1項規定係以「足認原宣告之緩刑難收其預期效果，而有
    執行刑罰之必要」為實質要件，供作審認之標準。亦即於上
    揭「得」撤銷緩刑之情形，法官應依職權本於合目的性之裁
    量，妥適審酌受刑人所犯前後數罪間，關於法益侵害之性質
    、再犯之原因、違反法規範之情節是否重大、受刑人主觀犯
    意所顯現之惡性及其反社會性等各情，是否已使前案原為促
    使惡性輕微之被告或偶發犯、初犯改過自新而宣告之緩刑，
    已難收其預期之效果，而確有執行刑罰之必要，供作審認之
    標準，並就具體個案情形，依比例原則綜合衡酌原宣告之緩
    刑是否難收其預期之效果，而確有執行刑罰之必要，資以決
    定該緩刑宣告是否應予撤銷，斷非受緩刑宣告者一有刑法第
    75條之1第1項各款情形，即應撤銷該緩刑之宣告。
三、經查：
  ㈠被告前因妨害投票案件，經本院於108年7月11日以108年度選
    訴字第6號判決其共同犯意圖使特定候選人當選，以虛偽遷
    徙戶籍取得投票權而為投票未遂罪，處有期徒刑4月（如易
    科罰金，以新臺幣1,000元折算1日），緩刑3年，並應於判
    決確定後1年內，向公庫支付新臺幣5萬元，褫奪公權2年；
    被告不服提起上訴，嗣經臺灣高等法院以108年度上訴字第3
    043號駁回上訴，復經最高法院以110年度台上字第2715號駁
    回上訴而於110年8月5日確定在案（下稱前案）；又於緩刑
    期前即109年11月17日故意犯偽證罪，經本院於110年9月30
    日以110年度審簡字第418號判處有期徒刑2月，於110年11月
    10日確定（下稱後案）等情，有上開刑事判決、刑事簡易判
    決及臺灣高等法院被告前案紀錄表在卷可考，足認被告於前
    案緩刑前因故意犯他罪，而在緩刑期內受6月以下有期徒刑
    宣告確定。
  ㈡又前案經臺灣新北地方檢察署檢察官以107年度選偵字第7  1
    、84號提起公訴，經本院以108年度選訴字第6號審理，被告
    於審理中坦承犯行，第一審法院審酌其態度良好，經偵審程
    序，當知所警惕，信無再犯之虞，因而認其所宣告之刑（即
    有期徒刑4月）以暫不執行為適當，依法宣告其緩刑3 年，
    且應於判決確定後1 年內向公庫支付新臺幣5萬元。嗣被告
    不服，提起上訴，於第二審法院審理中否認犯行，經第二審
    法院認其上訴無理由而駁回上訴，並於判決中審酌被告於第
    一審法院坦承犯行，態度良好，認其經偵審程序當知警惕、
    無再犯之虞，因而認第一審法院所宣告之刑（即有期徒刑4
    月）以暫不執行為適當，依法宣告其緩刑3 年，且應於判決
    確定後1 年內向公庫支付5萬元（即維持第一審判決之附條
    件緩刑宣告）。嗣受刑人不服，再提起上訴，經最高法院駁
    回上訴等情，有本院108年度選訴字第6號判決、臺灣高等法
    院108年度上訴字第3043號判決、最高法院110年度台上字第
    2715號判決在卷可參。而被告於前案在第二審法院審理時，
    明知前案之同案被告蔡振揚並非因擔任志工而遷徙戶籍，且
    前案之同案被告陳雅琪也未曾告知同案被告蔡振揚係因擔任
    志工而遷徙戶籍，竟基於偽證之犯意，於109 年11月17日上
    午9 時30分許，在前案第二審承審之審判長法官審理前案時
    ，供前具結後，就同案被告蔡振揚涉案部分以證人身分作證
    時，針對同案被告蔡振揚是否涉嫌犯罪之案情重要關係事項
    ，當庭對承審法官虛偽證稱「（辯護人劉師婷律師問：被告
    蔡振揚為何在107 年5 月27日遷戶籍到被告陳雅琪住處？）
    當初我女兒（指陳雅琪）告訴我，蔡振揚要把戶籍簽到她戶
    籍裡，說是為了當中溪里志工」云云，以此方式供前具結後
    為虛偽陳述，經臺灣新北地方檢察署檢察官以被告涉犯偽證
    罪而提起公訴，被告於該案審理時坦承犯行，經本院以110
    年度審簡字第418號判處其犯偽證罪，處有期徒刑2月確定（
    即後案）乙情，亦有本院110年度審簡字第418號簡易判決在
    卷可查。是被告於前案第一審判決判處其共同犯意圖使特定
    候選人當選，以虛偽遷徙戶籍取得投票權而為投票未遂罪，
    處以前揭刑罰並宣告上開附條件緩刑後，在該案件第二審法
    院審理時，妨礙司法審判之正確性且徒增司法資源浪費再犯
    後案之偽證罪。本院審酌被告前案所為係在破壞選舉之公平
    與公正，後案所為係在妨害國家司法權之正確行使，所侵害
    者均為國家法益，且被告係在前案經第一審法院判處有罪後
    ，於前案第二審法院審理時再犯後案，意即被告係在知悉其
    前案所為犯行已破壞選舉公平、侵害國家法益之情下，於前
    案第二審法院審理時再犯偽證犯行，妨害國家司法權之正確
    行使，惡性已非屬輕微。再者，「緩刑」係附隨於有罪判決
    的非機構式之刑事處遇，其主要目的是在鼓勵惡性較輕者使
    其改過遷善，達成受有罪判決之人，在社會中重新社會化之
    人格重建並預防再犯之功能。而「改過遷善」首要必須先正
    視「錯誤」之所在，始有「改」過而遷善之可能。觀諸前案
    第一審、第二審法院就被告妨害投票犯行所處刑罰宣告緩刑
    之理由，均係審酌其在第一審審理時坦承犯行，因此應可知
    所警惕，認無再犯之虞。然細譯被告於後案擔任同案被告蔡
    振揚涉案部分證人時所為之虛偽證述內容「（辯護人劉師婷
    律師問：被告蔡振揚為何在107 年5 月27日遷戶籍到被告陳
    雅琪住處？）當初我女兒（指陳雅琪）告訴我，蔡振揚要把
    戶籍簽到她戶籍裡，說是為了當中溪里志工」，本質已否認
    其有共同犯意圖使特定候選人當選，以虛偽遷徙戶籍取得投
    票權而為投票未遂犯行；尤有甚者，被告於前案第二審法院
    以其否認犯行、上訴無理由而判決駁回其上訴後，以其在第
    一審法院審理時所為之自白非出於任意性等理由向最高法院
    提起上訴，業經本院調閱前案最高法院上訴卷宗查閱明確，
    可見被告並未正視其前案所為犯行甚明，更再犯後案偽證犯
    行，惡性非輕，既被告並未正視其所為妨害投票犯行之錯誤
    ，難認其就前案所為有悔悟之心，而有因前案所為之緩刑宣
    告而改過遷善、知所警惕之可能，堪認前案所宣告之緩刑難
    收其預期效果，而有執行刑罰之必要。從而，應認本件聲請
    為有理由，應予准許。從而，本件聲請合於刑法第75條之1
    第1 項第1 款之規定，自應撤銷其緩刑之宣告。
四、依刑事訴訟法第476條，刑法第75條之1第1項第1款規定，裁
    定如主文。
中　　華　　民　　國　　111 　年　　3 　　月　  22　　日
                  刑事第九庭  法  官  林翊臻
上列正本證明與原本無異。
如不服本裁定，應於裁定送達後五日內敘明抗告理由，向本院提
出抗告狀。

                              書記官  郭佩瑜
中　　華　　民　　國　　111 　年　　3 　　月　　22　　日